【裁判字號】    95,抗,236
【裁判日期】    950802
【裁判案由】    聲請解除禁見等
【裁判全文】
臺灣高等法院高雄分院刑事裁定           95年度抗字第236號
抗  告  人
即  被  告  甲○○
選任辯護人  張志明律師
上列抗告人因違反毒品危害防制條例案件，聲請解除禁見，不服
臺灣高雄地方法院中華民國95年7 月6 日裁定（95年度聲字第24
73號），提起抗告，本院裁定如下：
    主  文
抗告駁回。
    理  由
一、抗告意旨略以：原審法院認為本件被告甲○○涉嫌重大，且
    有共犯蘇裕哲、黃泓泉等人未到案，而認有事實足認有「勾
    串共犯或證人」之虞之情形，則同案共同被告廖建成、黃金
    海、余澄益、龔添壽等人，亦均係涉嫌重大且亦否認犯罪，
    均同有蘇裕哲、黃泓泉等共犯在逃，何以渠等均係交保候傳
    或羈押而未禁見？次查國家機關干預人民基本權利的「手段
    」與其所欲達成的「目的」之間，必須符合比例，亦即具備
    相當性的關係，其具體內涵包括適合性原則、必要性原則與
    狹義比例原則。揆諸上述，同案共同被告均係否認犯罪事實
    ，亦都有共犯蘇裕哲、黃泓泉等人在逃，亦同有廖建成翻供
    之情況（按廖建成就甲○○部分之翻供，係在原審羈押禁見
    之裁定後），如認甲○○部分應有羈押禁見之必要，則龔添
    壽、余澄益、周賢明三人，何以交保候傳？而無「勾串共犯
    或證人」之虞？又無與蘇裕哲、黃泓泉、呂國益等人勾串之
    虞？綜上所述，原審就被告甲○○部分予以禁止接見通信，
    顯違比例原則。為此提起抗告，請求撤銷原裁定云云。
二、原審裁定以：被告甲○○涉案部分，前經臺灣高雄地方法院
    檢察署檢察官移送臺灣高等法院高雄分院併案審理，經法官
    裁定羈押，惟並未禁止接見通信，惟該院以本案與起訴部分
    並無裁判上一罪關係，將案件退回併辦後，再由臺灣高雄地
    方法院檢察署檢察官追加起訴，卻經本院將被告裁定予以羈
    押禁見，其理由前後已有矛盾；又被告前遭臺灣高等法院高
    雄分院羈押期間，迭因甲狀腺疾病就診，迄今仍未知病情，
    爰依法聲請解除禁見云云。經查：(一)被告經檢察官於民國95
    年6 月1 日追加起訴（95年度偵字第14999 號、15000 號）
    ，嗣經法官訊問後，依被告之供述、共犯廖建成於偵訊中之
    證述，並有監聽譯文附卷，及液態甲基安非他命、製造甲基
    安非他命之器具扣案可佐，足認被告涉犯毒品危害防制條例
    第4 條第2 項犯罪嫌疑重大，且被告與共犯廖建成等人就涉
    案情節，供述相齟齬，又尚有共犯蘇裕哲等人在逃，有事實
    足認有勾串共犯或證人之虞，乃將被告羈押並禁止接見通信
    。(二)按所謂「羈押並禁止接見通信之必要性」，係由法院就
    具體個案，衡酌是否有非予羈押顯難保全證據或難以遂行訴
    訟程序，並考量被告有無湮滅、偽造、變造證據或勾串共犯
    、證人之虞者為依據，再依據證據及事實之顯現情況、訴訟
    之進行程度等情，法院在不違背通常生活經驗之定則或論理
    法則時，依法自有審酌認定之職權。查被告經檢察官提起公
    訴，嗣經法官訊問後，依被告之供述、共犯廖建成於偵訊中
    之證述，並有監聽譯文附卷，及液態甲基安非他命、製造甲
    基安非他命之器具扣案可佐，足認被告涉犯毒品危害防制條
    例第4 條第2 項犯罪嫌疑重大，且被告與共犯廖建成等人就
    涉案情節，供述相齟齬，又尚有共犯蘇裕哲等人在逃，有事
    實足認有勾串共犯或證人之虞，乃將被告羈押並禁止接見通
    信，經核並無違背通常生活經驗之定則或論理法則，再本院
    審酌本案訴訟進行之程度，及證據、事實顯現之情況（如共
    犯廖建成於本院審理時翻異前詞，證述被告並未參與製造甲
    基安非他命之犯行），仍認被告有勾串共犯或證人之虞，而
    有將被告禁止接見之必要。至臺灣高等法院高雄分院將被告
    羈押後，是否將被告禁止接見通信，並不影響本院是否將被
    告禁止接見通信之決定，被告據此聲請解除禁止接見通信，
    尚屬無據。(三)又被告另主張其遭臺灣高等法院高雄分院羈押
    期間，迭因甲狀腺疾病就診，迄今仍未知病情，依法聲請解
    除禁見乙節。惟被告自可於看守所之戒護下至醫院就診，應
    已足以查明被告之病症，被告據此聲請解除禁止接見通信，
    亦屬無據。(四)綜上，被告聲請解除禁止接見通信，為無理由
    ，應予駁回。
三、本院查，同案共同被告廖建成、黃金海、余澄益、龔添壽等
    人雖否認涉犯本件製造甲基安非他命行為，均有蘇裕哲、黃
    泓泉等共犯在逃，法院卻准予具保一節，係法院認被告余澄
    益、龔添壽等人僅擔任司機或搬運原料等配角之工作，而被
    告黃金海僅出租養場工寮作為製造甲基安非他命之工廠，
    均非主謀，審酌其等涉案情節、證據及訴訟進行之程度，認
    其等無羈押及禁止接見通訊之必要，而准予具保，並無違背
    通常生活經驗之定則及論理法則。本件抗告人甲○○為本件
    製造甲基安非他命之主謀，負責全盤統籌，並提供製毒原料
    及資金，其涉案程度與同案被告龔添壽等人有別，並不違背
    比例原則，不宜比附援引；且本件牽涉層面廣大，又有共犯
    在逃，任何可能因共犯間勾串供述內容之行為，均足以妨礙
    訴訟之進行，為達徹底防免被告甲○○勾串共犯之可能，自
    應予以禁止接見通信。綜上所述及原審裁定所引各節，原審
    法院裁定被告甲○○予以羈押並禁止接見通信，並無不合。
    抗告人仍執上開抗告意旨，指摘原裁定不當，為無理由，應
    予駁回。原審對於羈押中之被告甲○○禁止接見通信，自應
    隨時注意禁見之原因是否消滅，或有無繼續禁見之必要，以
    確保人權，併此明。
四、據上論結，應依刑事訴訟法第412 條，裁定如主文。
中    華    民    國    95    年    8     月    2     日
                  刑事第五庭    審判長法  官  曾永宗
                                      法  官  任森銓
                                      法  官  陳  箐
以上正本證明與原本無異。
本裁定不得抗告。
中    華    民    國    95    年    8     月    2     日
                                      書記官  陳武悅
                                                      Ｑ


司法院資訊處製作；財團法人民間司法改革基金會備份。
